【裁判字號】    98,聲判,46
【裁判日期】    980831
【裁判案由】    聲請交付審判
【裁判全文】
臺灣士林地方法院刑事裁定              98年度聲判字第46號
聲  請  人  丙○○
            甲○○
代  理  人  吳忠德律師
被      告  乙○○
上列聲請人因告訴被告業務過失傷害案件，不服臺灣高等法院檢
察署檢察長駁回再議之處分（98年度上聲議字第3771號），聲請
交付審判，本院裁定如下：
    主  文
聲請駁回。
    理  由
一、按告訴人不服上級法院檢察署檢察長或檢查總長認再議為無
    理由而駁回之處分者，得於接受處分書後10日內委任律師提
    出理由狀，向該管第一審法院聲請交付審判。法院認為交付
    審判之聲請不合法或無理由者，應駁回之，刑事訴訟法第25
    8 條之1 、第258 條之3 第2 項前段，分別定有明文。本件
    聲請人即告訴人丙○○、甲○○以被告乙○○涉犯刑法第28
    4 條第2 項之業務過失傷害罪，向臺灣士林地方法院檢察署
    檢察官提出告訴，經該署檢察官於民國98年5 月15日以98年
    度偵字第363 號為不起訴處分後，聲請人不服聲請再議，嗣
    經臺灣高等法院檢察署檢察長於98年6 月23日以98年度上聲
    議字第3771號駁回再議，並於98年7 月2 日送達聲請人2 人
    ，聲請人2 人於收受上開駁回再議處分書後10日內，即98年
    7 月10日委任律師向本院聲請交付審判，有送達證書、刑事
    交付審判聲請狀各1 份在卷可稽（見臺灣高等法院檢察署98
    年度上聲議字第3771號卷第23、24頁、本院卷第1 頁），程
    序上並無不符，合先敘明。
二、聲請交付審判意旨略以：
  (一)原不起訴處分雖以告訴人2 人之雨傘緊靠圍籬、鞋子落於距
    圍籬0.6 公尺處、血跡復在圍籬更遠處，顯示肇事地點應距
    圍籬至少0.6 公尺以上，並參酌行車事故鑑定覆議意見書之
    鑑定結果，而認定告訴人2 人當時係行走在車道上，惟查：
  1.依員警製作之現場圖顯示，告訴人2 人係緊靠在圍籬牆旁由
    東向西行進，當時圍籬上甚至貼有「人行方向」之箭頭，若
    被告所稱其是右轉彎後便駛進市○○道的內線車道上等情屬
    實，顯無可能擦撞到當時在緊靠在外線車道的告訴人；參以
    告訴人甲○○陳稱：當時伊係與丙○○一起行走在圍籬旁邊
    ，顯然告訴人當時並未跨越過車道等語，若當時告訴人2 人
    確係在車道上行走，被告駕駛肇事車輛從塔城街右轉行進至
    市○○道後，理應撞擊告訴人2 人，惟本案僅告訴人丙○○
    一人受重傷，益見告訴人2 人當時位置應係緊靠人行道上施
    工圍牆無疑。
  2.告訴人丙○○因本件車禍受有右下肢創傷性截肢、左足壓砸
    傷、右肩脫臼、全身多處撕裂傷、挫傷、右上臂血腫等重傷
    害，告訴人面向西方，當時是受肇事公車擦撞身體側邊，造
    成身體旋轉而向右後方側仰倒下，而被捲入車輪底下，頭頂
    已經靠近圍籬，致肇事公車得以同時輾過其右肢及左足。告
    訴人既因受撞被捲入車輪下，流血處自然比雨傘、鞋子等物
    品散落處較圍籬為遠，不可當然推論告訴人係行走於車道上
    。
  3.本案參諸告訴人丙○○、或被告乙○○、證人鍾秀蘭之供詞
    ，均未陳稱告訴人已經行走至車道中間（按告訴人丙○○稱
    係沿市○○道靠旁邊圍籬往塔城街走；被告乙○○係稱當時
    其右轉時並沒有看到有行人；證人鍾秀蘭則稱伊有看見有行
    人走在車道上，靠右側東往西走等語），惟行車事故鑑定覆
    議意見書仍認定肇事處遠在0.6 公尺以上，實乏憑據；退萬
    步言，縱認告訴人2 人確有行走在車道上，惟證人鍾秀蘭證
    稱其係坐在肇事車輛右前方第一個位置（與被告同樣坐在公
    車前端的位置），有看見行人行走在車道上等語明確，身為
    公車駕駛人之被告當時竟未看見告訴人2 人，亦有明顯過失
    。從而，行車事故鑑定委員會之鑑定意見認被告並無過失，
    顯有違論理法則。
  4.從而，原不起訴處分忽略告訴人受傷當時過程，亦未參酌一
    般大型車輛轉彎時捲入行人致傷之常見車禍原因，逕援引行
    車事故鑑定委員會所為相互矛盾之鑑定意見，遽認告訴人2
    人係行走在車道上，且被告於本案並無過失，實有違論理法
    則。
  (二)又依現場圖之記載，並未標示系爭肇事車輛事發後的最後停
    車位置，根本無從確認肇事公車究係駛入內線車道或外線車
    道，是肇事車輛當日實際行車路線實有疑義，然原不起訴處
    分及駁回再議處分對此節均未詳加調查，偵查程序亦顯有瑕
    疵。
  (三)綜上，檢察官未予詳查勾稽，實嫌速斷，原偵查欠缺完備，
    雖經再議，仍未詳查，遽為駁回再議之處分，顯有不當。爰
    依法聲請交付審判。
四、按法院認交付審判之聲請不合法或無理由者，應駁回之，刑
    事訴訟法第258 條之3 第2 項前段定有明文。次按，刑事訴
    訟法第258 條之1 規定告訴人得向法院聲請交付審判，係對
    於「檢察官不起訴或緩起訴裁量權」制衡之一種外部監督機
    制，法院僅就檢察官所為不起訴或緩起訴之處分是否正確加
    以審查，以防止檢察機關濫權，依此立法精神，同法第258
    條之3 第3 項規定法院審查聲請交付審判案件時「得為必要
    之調查」，其調查證據之範圍，自應以偵查中曾顯現之證據
    為限；而同法第260 條對於不起訴處分已確定或緩起訴處分
    期滿未經撤銷者得再行起訴之規定，其立法理由說明該條所
    謂不起訴處分已確定者，包括「聲請法院交付審判復經駁回
    者」之情形在內，是前述「得為必要之調查」，其調查證據
    範圍，更應以偵查中曾顯現之證據為限，不得就告訴人新提
    出之證據再為調查，亦不得蒐集偵查卷以外之證據，否則，
    將與刑事訴訟法第260 條之再行起訴規定，混淆不清，亦將
    使法院兼任檢察官而有回復「糾問制度」之虞；且法院裁定
    交付審判，即如同檢察官提起公訴使案件進入審判程序，是
    法院裁定交付審判之前提，必須偵查卷內所存證據已符合刑
    事訴訟法第251 條第1 項規定「足認被告有犯罪嫌疑」檢察
    官應提起公訴之情形，亦即該案件已經跨越起訴門檻，否則
    ，縱或法院對於檢察官所認定之基礎事實有不同判斷，但如
    該案件仍須另行蒐證偵查始能判斷應否交付審判者，因交付
    審判審查制度並無如同再議救濟制度得為發回原檢察官續行
    偵查之設計，法院仍應依同法第258 條之3 第2 項前段規定
    ，以聲請無理由裁定駁回。
五、經查：
  (一)原不起訴處分認定告訴人2 人於案發當時行走在車道上，且
    被告於本案無過失等情並無違誤：
  1.告訴人丙○○於偵訊中自承：案發當天是伊兒子撐傘，風雨
    很大，撐傘有擋住伊的一點視線，但因伊兒子很高，伊還是
    看得到，不過伊沒有看到車子，車子是突然就過來了；伊當
    天是逆著地上箭頭方向行走在馬路上的，伊沒有看到地上的
    箭頭，伊當天是要走到斑馬線那邊，要到對面坐車；伊在行
    走時在看地上，沒有看前面，故伊不清楚公車是何處撞到伊
    ，只知道公車是先撞倒伊，再壓過伊等語（見98年度偵字第
    363 號卷【下稱偵卷】第10頁、第11頁），核與證人鍾秀蘭
    於98年3 月5 日偵訊時結證陳稱：車子剛轉過來時我一直看
    右邊，我看圍籬那頭很遠的地方，他們一直往我們這裡走，
    我知道他們走路有一直斜到裡面來，不知是否要擋雨，就是
    從圍籬往斑馬線方向走，但偏離圍籬很遠等語（見偵卷第32
    頁），及卷附道路交通事故現場圖「肇事經過摘要」欄記載
    「行人沿市○○道南側東向西逆向行走與B 車大客車FS923
    沿塔城街南向東行駛而肇事」等語（見97年度他字第7908號
    卷第5 頁）均甚相符，且案發當時被告所駕駛前揭營業大客
    車係依正常速度轉向，而案發後告訴人2 人之雨傘、鞋子、
    帽子落於距圍籬0.6 公尺處，血跡復離圍籬更遠處等事實，
    有被告所駕駛車號FS-923號營業大客車裝置之行車紀錄分析
    結果、道路交通事故現場圖各1 份及現場照片13幀在卷可稽
    （見97年度他字第3317號卷第16頁、偵卷第55至61、71、72
    頁），足證告訴人2 人當時確已行走至車道上無疑。
  2.聲請人另稱依當日聲請人2 人分別所受傷勢程度及一般大客
    車車禍情形，足證其2 人並非走在車道上，而係緊靠圍籬行
    走云云，經查，告訴人丙○○於案發後受有右下肢創傷性截
    肢、左足壓砸傷、右肩脫臼、多處撕裂傷與挫傷、右上臂血
    腫等嚴重傷害；告訴人甲○○則受有左足挫傷，踝部擦傷傷
    口感染等傷勢較輕之傷害，固有臺北市立聯合醫院中興院區
    診斷證明書2 份在卷可稽（見97年度他字第3317號卷第36、
    37頁），惟告訴人丙○○於前揭偵訊中自承當日係其兒子為
    其撐傘，參以臺北市車輛行車事故鑑定委員會鑑定意見書肇
    事分析之駕駛行為欄記載略以：伊因膝蓋不適，走的比較慢
    （兒子撐傘走內側，伊走外側）等語，可知案發當時告訴人
    等2 人係並肩而行，並由告訴人丙○○走在較靠近內線車道
    之外側，是案發當時告訴人丙○○所受撞擊程度較告訴人甲○○之程度為重，自與常情無違；至告訴人丙○○雖稱依一
    般大客車車禍情事，其既係先被撞後被捲入車輪下，故流血
    處自然比雨傘、鞋子等物品散落處較圍籬為遠，不可遽認告
    訴人未緊靠圍籬行走云云，惟其於偵訊中自承：案發當時伊
    在看地上，沒有看前面，不清楚公車何處撞到伊等語（見偵
    卷第11頁），足證告訴人丙○○對車禍發生之細節並不清楚
    ，且依證人鍾秀蘭於偵訊中證稱：當時因風雨很大，且公車
    剛起步又要轉彎，故公車之車速不快等語（見偵卷第11 頁
    ），參以系爭公車於當日19時18分36秒之時速為33公里，19
    時18分50秒及19時20分18秒之時速均為0 公里、19時20分25
    秒時速為1 公里、19時20分32秒及59秒時速均為0 公里，19
    時21分18秒時速為10公里、19時21分50秒時速為15公里、19
    時22分0 秒及30秒之時速均為0 公里等情，前揭行車分析器
    分析結果在卷可參（見偵卷第71頁），顯見系爭公車於案發
    前後之車速甚慢，則縱告訴人丙○○所稱係先受撞擊再捲入
    車下乙節屬實，惟以系爭公車原即甚慢之時速，再受撞擊告
    訴人之外力阻礙，公車於撞擊前後車身移動之距離必然甚微
    ，若謂告訴人丙○○血跡遺留處與隨身物品散落處之間隔將
    因此相距甚遠，實與經驗法則有違，自均不足為有利告訴人
    之認定。
  3.聲請人另質以告訴人丙○○、被告乙○○、證人鍾秀蘭均未
    陳稱告訴人已經行走至車道中間，臺北市車輛行車車輛事故
    鑑定覆議委員會鑑定覆議意見書遽認肇事處遠在0.6 公尺以
    上有違論理法則云云，惟查，被告乙○○係稱因當時下雨視
    線不好，且其認為行人應該都會靠斑馬線行走，故其在事發
    前未注意到告訴人之行向等語（見97年度他字第3317號卷第
    45頁、偵卷第33頁），並非明確證稱當時告訴人並未在車道
    上行走，而證人鍾秀蘭於97年5 月30日係稱：伊看到告訴人
    還沒到斑馬線就往北走等語，有當日臺北市政府警察局大同
    分局交通分隊交通事故談話紀錄表在卷可按（見97年度他字
    第3317號卷第19頁），亦非陳稱未見告訴人2 人走至車道中
    間，聲請人容有誤解；至告訴人丙○○雖稱其未走至車道上
    云云，惟其既屬本案利害關係人，又無其他積極事證可佐，
    其單方指述尚難採信，業如前述，鑑定意見書依現場圖及現
    場照片所示之血跡遺留處、物品散落處、各當事人之陳述等
    事證，參酌論理法則及經驗法則，認定告訴人丙○○之供詞
    不足採信，而為上開鑑定結果，自無違理之處，聲請人此部
    分質疑洵屬無據。
  4.聲請人另稱系爭鑑定報告就認定被告有無過失乙節有所矛盾
    ，不足採信云云，惟查，本案依據卷內事證，堪認告訴人2
    人當時確行走在車道上，業如前述，又案發當時為晚上7 時
    20分許，並下大雨，現場並有施工圍籬等情，經聲請人、被
    告均不爭執，並有前揭現場圖、現場照片可證，則以當時之
    天候、路況、視線均不佳之情況，告訴人2 人又係違規行走
    在車道上，本難當然推論被告未見到告訴人2 人必有過失，
    且系爭鑑定報告係綜參全案事證後，認定本案被告並無過失
    ，其研判經過亦無明顯違理之處，亦如前述，聲請人指摘該
    鑑定意見書有所矛盾，原不起訴處分逕予援引顯有違誤云云
    ，殊難置採。
  (二)本案被告所駕大客車行進方向，以及最後停車位置，業據處
    理警員繪於道路交通事故現場圖上，明顯可得辨識，有道路
    交通事故現場圖1 份附卷可稽（見偵卷第16頁下方以藍筆繪
    製代表系爭大客車行車方向之箭頭、上方以藍筆繪製代表大
    客車停車位置之長方形方框），是聲請人質以現場圖並未標
    示系爭肇事車輛事發後的最後停車位置，無從確認肇事車輛
    當日實際行車路線云云，實不足採，難認本案偵查程序有何
    不完備之處。
  (三)從而，依聲請人所引列之事證，均不足證明被告有何業務過
    失傷害犯行，且本案偵查程序已臻完備，仍查無其他積極事
    證可憑，難認被告確涉犯刑法第284 條第2 項業務過失傷害
    罪。
六、綜上，本案系爭不起訴處分及臺灣高等法院檢察署檢察長駁
    回再議之處分，依上開證據及說明，認被告涉犯業務過失傷
    害罪之罪嫌不足，核無不合，而聲請人聲請交付審判所主張
    之事實及理由，並無法使本院達到「足認被告等有犯罪嫌疑
    」檢察官應提起公訴之情形，揆諸上開說明，本件交付審判
    之聲請為無理由，應予駁回。
七、依刑事訴訟法第258 條之3 第2 項前段，裁定如主文。
中    華    民    國    98    年    8     月    31    日
                  刑事第四庭審判長法  官   林秀鳳
                                  法  官   吳維雅
                                  法  官   黃珮茹
以上正本證明與原本無異。
本件不得抗告。
                                  書記官   張馨尹
中    華    民    國    98    年    8     月    31    日


司法院資訊處製作；財團法人民間司法改革基金會備份。
